臺灣宜蘭地方法院刑事判決　　　　　　　　　　　　　九十三年度訴字第三八九號
　　公　訴　人　臺灣宜蘭地方法院檢察署檢察官
　　被　　　告　丁○○
　　指定辯護人　本院公設辯護人　甲○○
右列被告因強盜等案件，經檢察官提起公訴（九十三年度偵字第一九五七號），本院
判決如左：
    主  文
丁○○意圖為自己不法之所有，以強暴及脅迫至使不能抗拒而取他人之物，處有期徒
刑伍年壹月。又連續意圖為自己不法之所有，以詐術使人將本人之物交付，處有期徒
刑參月。又竊盜，處拘役伍拾日。如易科罰金，以參佰元折算壹日。應執行有期徒刑
伍年貳月，拘役伍拾日，拘役如易科罰金，以參佰元折算壹日。
    事  實
一、丁○○意圖為自己不法之所有，於民國九十三年四月十九日下午三時許，在宜蘭
    縣冬山鄉○○村○○路四六一巷口，趁廟會人多擁擠之際，徒手竊取庚○○所有
    OKWAP 牌行動電話一支得手後，將該行動電話賣給不知情之張添龍得款花用。嗣
    經警調閱該行動電話之雙向通聯紀錄後循線查獲。
二、丁○○復基於意圖為自己不法所有之概括犯意，先於九十三年五月二十日下午三
    時許，在宜蘭縣三星鄉○○路一七一之一三號，向辛○○佯稱借用行動電話，使
    辛○○陷於錯誤而交付其所有之INNO牌行動電話，丁○○收受後隨即逃跑，並將
    詐得之行動電話持至鴻通電信聯盟羅東店變賣，得款五千五百元。復於九十三年
    五月二十日下午三時許，在宜蘭縣羅東鎮○○○路三○二巷二七號，向乙○○佯
    稱借用行動電話，使乙○○陷於錯誤而交付其所有之LG牌行動電話，丁○○收受
    後隨即迅速離去，並將該行動電話持至聯邦通訊行變賣，得款三千七百元。嗣經
    警查閱上開通訊行之中古行動電話買賣紀錄後循線查獲。
三、丁○○又因不滿辛○○就丁○○涉犯上開詐騙行動電話之行為向宜蘭縣警察局羅
    東分局報案，遂於九十三年五月二十三日晚間十時許，撥打辛○○之行動電話，
    佯稱羅東分局刑事組有人找伊，請辛○○立即至羅東分局刑事組報到，嗣搭乘計
    程車在宜蘭縣五結鄉○○路段，即辛○○出門必經之路守候，見辛○○獨自騎乘
    其所有車牌號碼ＴＮ三─Ｏ五九號之輕型機車經過後，攔下人車改由丁○○騎乘
    該機車，搭載辛○○至宜蘭縣冬山鄉○○村○○路之萬長春橋附近，質問辛○○
    為何向警報案其詐騙行動電話，致其為警查獲涉有刑責一事。旋意圖為自己不法
    之所有，並基於強盜之故意，先以腳踢辛○○腹部及小腿數下施以強暴，再以「
    先不要走，我還要叫人來」等語施以脅迫，使辛○○心生畏懼，至使不能抗拒，
    而強行取走辛○○所有之MOTOROLA牌行動電話一具，並強行騎乘辛○○所有上開
    機車，行至辛○○位於宜蘭縣冬山鄉○○路一六七號之住處，持與辛○○機車鑰
    匙繫於同串之大門鑰匙欲開啟辛○○住處大門時，為辛○○之子藍興福發現後逃
    逸。嗣因故將上開機車停放在宜蘭縣五結鄉四結村之某土地公廟附近，以其所強
    取之上開行動電話撥打000000000呼叫計程車，俟計程車到達後，搭乘
    計程車離去。並於九十三年五月二十三日晚間約十一時四十分許，乘坐計程車時
    ，將上開行動電話之機具 （不含SIM卡），以抵付計程車車資之方式賣給不知情
    之計程車司機李政斌，旋由警循線查獲。
四、案經宜蘭縣警察局羅東分局報請台灣宜蘭地方法院檢察署檢察官偵查起訴。
    理  由
一、被告丁○○就犯罪事實一竊盜部分，於本院審理時坦承不諱，且有被害人庚○○
    於警訊之指述可參，復有遠傳電信查詢單二紙（九十三年度偵字第二○七○號警
    卷第十九頁、二○頁）、通聯紀錄一紙（同上卷第二一頁）、OKWAP 牌行動電話
    照片四張及被害人庚○○所簽具之贓物認領保管單在卷可證，被告竊盜部分事證
    明確，其犯行應堪認定。
二、被告就犯罪事實二詐欺部分，於本院審理時坦承不諱，核與被害人辛○○、乙○○於警訊及偵查中指述之情節相符，並經證人即聯邦通信行電員林承昌、鴻通電
    信聯盟羅東店店長江英豪及證人即被害人乙○○之妻許美滿於警訊之證述可參，
    復有被告簽具之手機來源承諾切結書二紙、證人許美滿簽具之手機來源承諾切結
    書一紙（九十三年度偵字第二一二六號警卷第一一至一三頁）、LG牌行動電話照
    片二張在卷可證（同上卷第十七至十八頁），被告詐欺部分事證明確，其犯行亦
    堪認定。
三、被告矢口否認有犯罪事實三強盜之犯行，辯稱：伊係向告訴人辛○○借用行動電
    話，經告訴人辛○○同意，並未向告訴人辛○○強取，且機車於騎乘後亦放回告
    訴人辛○○住處門口云云，惟查：
（一）關於被告主張其於九十三年五月二十六日警訊時非出於任意性之陳述，係因警
      員告知檢察官因被告另案執行案件已簽發拘票，被告如不承認要將伊送執行，
      伊不想這樣快被送執行，所以陳述有強取告訴人辛○○之物等語。經查，該日
      筆錄為警員己○○所製作，此為證人己○○於本院證述明確，且經本院當庭勘
      驗被告九十三年五月二十六日十時十分警詢錄音帶結果，為連續錄音並未中斷
      ，內容為警員與被告一問一答，可以辨別有二名警員詢問之聲音，主要為一名
      警員訊問，另一名警員只有訊問一、二個問題，並且有打字的聲音，紀錄時有
      向被告確認其回答，被告回答清晰，並無出於強迫之跡象。惟查，檢察官因被
      告另案之執行案件，於九十三年五月十九日簽發拘票拘提被告，期限至九十三
      年五月二十七日，於九十三年五月二十三日，拘票報告書記載：前往丁○○住
      告書為戊○○具名，並於九十三年五月二十四日函覆台灣宜蘭地方法院檢察署
      ，有台灣宜蘭地方法院檢察署九十三年度執字第二七八號卷宗可參。則被告既
      均不在其住處，自應無從知悉有拘提乙事，是被告辯稱警察向被告提及拘票乙
      事等語，尚非無據。則被告自稱因不願遭送執行而製作違反其真意之筆錄內容
      ，尚非全屬虛構，此部分證據之證據能力既有疑義，自應予排除而不用，並經
      本院於審判期日宣示此裁定，合先敘明。
（二）被告於九十三年五月二十三日晚間某時打電話給告訴人辛○○，稱羅東分局刑
      事組要找告訴人辛○○後，告訴人辛○○從宜蘭縣羅東鎮騎乘騎車要返回其上
      開住處時，在途中遇到被告坐計程車正欲至其上開住處找他，被告就騎乘辛○○之機車，搭載告訴人辛○○至萬長春橋附近，將機車停下後，被告很不高興
      告訴人辛○○之前向警報案說被告詐騙行動電話，便以腳踢辛○○之腹部及二
      隻小腿幾下，告訴人辛○○原本將行動電話置於口袋，被告以很兇狠之口氣要
      辛○○將行動電話拿出來，辛○○將行動電話拿在手中不給被告，被告遂以兇
      狠之口氣告訴辛○○先不要走，要叫人來等語後，未經辛○○之同意，強行將
      該行動電話搶走，並將告訴人辛○○之機車騎走，告訴人辛○○自己走路返回
      其住處時已係翌日凌晨一時許等語，業據告訴人辛○○於偵查中證述綦詳。又
      告訴人辛○○因此受有腹部挫傷及左小腿擦傷，有羅東聖母醫院診斷證明書在
      卷可參，顯見告訴人辛○○指訴非虛。
（三）又查，證人即辛○○之子藍興福於偵查中證述：伊於九十三年五月二十三日晚
      間十一時許在其與辛○○之共同住處聽到機車聲，其自大門鐵欄杆之縫隙可看
      見係被告騎乘辛○○之機車來，伊未開門，被告隔著門說要載其至刑事組，並
      說已先載辛○○過去了，其仍未開門，被告遂拿大門鑰匙要開門，其趕快將內
      鎖鎖住，被告無法進屋，只好騎乘辛○○之機車離去等語。被告辯稱將該機車
      停放於告訴人辛○○住處門口即離去，顯不足採。
（四）復查，證人即計程車司機李政斌於偵查中又證稱：被告於九十三年五月二十三
      日晚間十一時許，打電話至其車行電話000000000號叫車，伊開車到
      五結鄉四結村某處之土地公廟載被告等語。而被告叫計程車之位置在四結土地
      公廟，核與告訴人辛○○所證稱某日經警通知該機車停放在四結土地公廟等語
      相符。又被告使用告訴人辛○○之電話通訊，復有台灣大哥大通聯紀錄一紙可
      證（九十三年度偵字第一九五七號卷宗第一六頁）。足見被告確係將告訴人辛○○之機車停放於五結鄉四結村某處之土地公廟後，使用告訴人辛○○之行動
      電話通訊，並搭乘計程車離去。
（五）再查，證人李政斌於偵查中又證稱：被告本來叫其載到通訊行賣行動電話，後
      來因為被告欠車資三百元，伊問被告行動電話是否被告所有，被告稱是，伊便
      另外給被告二百元向被告購買該行動電話等語。此外，復有告訴人辛○○簽具
      之贓物認領保管單一紙為證。足見被告確係以告訴人辛○○之行動電話賣與計
      程車司機以抵付計程車資。
（六）被告於偵查時已坦承：見告訴人辛○○從家中出來，由被告載告訴人辛○○至
      冬山鄉萬長春橋附近，踢告訴人辛○○小腿幾下教訓告訴人辛○○，行動電話
      後來賣給計程車司機等語（九十三年度偵字第一九五七號卷宗第二一至二二頁
      ），惟辯稱上開行動電話及機車均係向告訴人辛○○借用，並得告訴人辛○○
      之同意云云。然查，告訴人辛○○既已遭被告踢傷腹部及小腿，於此情形下，
      應無可能再同意將其行動電話及其為交通工具之機車借與被告，使自己失去聯
      絡他人之方式，無交通工具返家。被告所辯應係卸責之詞，不足採信。事證明
      確，被告強盜犯行應堪認定。
二、核被告所為犯罪事實一之行為，係犯刑法第三百二十條第一項之竊盜罪。其所為
    犯罪事實二之行為，均係犯刑法第三百三十九條第一項之詐欺罪。其先後二次詐
    欺行為，時間緊接，所犯罪名相同，顯係出於概括之犯意為之，為連續犯，應以
    一罪論，並加重其刑。其所為犯罪事實三之行為，係犯刑法第三百二十八條第一
    項之強盜罪。公訴人雖認被告對告訴人辛○○之機車並無不法所有之意圖，惟查
    ，被告以強暴脅迫之方法，致使告訴人不能抗拒，將上開機車強行取走供己所用
    ，在犯罪時即有自己不法所有之意圖，至其事後不再使用而停放他處，係犯罪後
    處分贓物之行為，無礙其強盜罪名之成立，此部分起訴事實應予更正。又公訴人
    認被告另涉犯電信法第五十六條第一項之罪，經查，被告強盜告訴人辛○○之行
    動電話後復使用該行動電話撥打，亦係處分贓物之行為，不另論罪，附此敘明。
    被告所犯上開三罪間，犯罪各別，罪名不同，應予分論併罰。爰審酌被告年輕力
    壯、四肢健全，不思努力工作賺取所需，反以詐欺、強盜手段侵害他人財產權，
    且其詐欺犯行經警調查後，竟因而對告訴人辛○○不滿而施以傷害及強暴脅迫，
    顯見犯後全無悔意等一切情狀，分別量處如主文所示之刑，並定其應執行刑，就
    拘役部分諭知易科罰金之折算標準。
三、公訴人起訴意旨另以：被告於九十三年四月八日下午二時許，在宜蘭縣羅東鎮○○街二二五號五樓，趁告訴人丙○○洗澡房門未鎖之際，進入其房間內自告訴人
    丙○○皮包竊取四千元得手。又於九十三年五月一日晚間七時，在同上處所趁告
    訴人丙○○上晚班之際，撬開房門竊取金項鍊一條，因認被告涉犯連續竊盜罪嫌
    。
四、按犯罪事實應依證據認定之，無證據不得推定其犯罪事實；又不能證明被告犯罪
    或其行為不罰者，應諭知無罪之判決，刑事訴訟法第一百五十四條、第三百零一
    條第一項分別定有明文。次按事實之認定應憑證據，如未能發現相當證據，或證
    據不足以證明，自不能以推測或擬制之方法為裁判之基礎；又認定不利於被告之
    事實，須依積極證據，苟積極證據不足為不利於被告事實之認定時，即應為有利
    於被告之認定，更不必有何有利之證據（最高法院四十年台上字第八六號、三十
    年上字第八一六號判例參照）。公訴人認被告涉犯上開罪嫌，無非以被告於警訊
    之自白及告訴人丙○○之指訴為證。被告則堅決否認有上開犯行，辯稱：伊於警
    訊時因警察告知如不承認即以檢察官前有簽發之拘票將伊送執行他案，因伊不想
    這麼早入監，所以坦承有竊取告訴人丙○○之物，其所為之自白非出於自由意志
    等語。
五、經查：
（一）被告於九十三年六月五日所製作筆錄，經本院當庭勘驗被告九十三年六月五日
      二十二時三十分警詢錄音帶結果，為連續錄音並未中斷，內容為警員與被告一
      問一答，可以辨別有一名警員詢問之聲音，並且有打字的聲音，紀錄時有向被
      告確認其回答，被告回答清晰，雖回答時略有停頓，惟錄音並未中斷，並無出
      於強迫之跡象。除了否認竊取丙○○行動電話時，有表明該行動電話為丙○○
      所給予，此部分未記明筆錄外，均與警詢筆錄大致相符。惟被告因前已知有檢
      察官所簽發之拘票而不願即送執行，雖拘票已於九十三年五月二十四日即回覆
      台灣宜蘭地方法院檢察署，已如前述，惟被告未必知悉此情，仍在心存顧忌之
      情形下為非任意性之自白，非無可能。本院因認此部分證據能力既有疑義，宜
      予以排除而不用，並經本院於審判期日宣示此裁定。
（二）又告訴人丙○○雖於偵查中結證證稱：九十三年四月八日下午二點，被告叫伊
      去洗澡，當時除被告外並無其他人在家，伊洗完澡後發現皮包少四千元等語，
      惟此僅係證明發現財物失竊之情節，未有直接證據證明係被告所竊取。又證人
      丙○○所證稱關於失竊金項鍊部分，係一不知名之友人稱見被告撬開告訴人房
      門而取出等語，足見告訴人所證關於被告竊取金項鍊部分僅係傳聞，並未親眼
      目睹。是上開證據均不能認定被告有竊取告訴人丙○○財物之事實。此外，復
      無其他證據足以證明被告有竊取告訴人丙○○上開財物之犯行。此部分不能證
      明被告犯罪，惟與上開竊盜罪論罪科刑部分有連續犯之裁判上一罪之關係，爰
      不另為無罪之諭知。
據上論斷，應依刑事訴訟法第二百九十九條第一項前段，刑法五十六條、第三百二十
條第一項、第三百三十九條第一項、第三百二十八條第一項、第五十五條、第四十一
條第一項、第五十一條第五款，罰金罰鍰提高標準條例第一條前段、第二條判決如主
文。
本案經檢察官鄭雅方到庭執行職務。
中      華      民      國    九十三    年     十二     月     十五     日
                               臺灣宜蘭地方法院刑事第二庭
                                   審判長法  官  林  明  山
                                         法  官  鄭  貽  馨
                                         法  官　謝  佩  玲
右正本證明與原本無異。
如不服本判決，應於判決送達後十日內向本院提出上訴狀（應抄附繕本）。告訴人或
被害人如對於本判決不服者，應具備理由請求檢察官上訴，其上訴期間之計算係以檢
察官收受判決正本之日期為準。
                                         書記官  藍  友  隆
中      華      民      國    九十三    年     十二      月     二十    日
所犯法條：
中華民國刑法
第三百二十條第一項
  意圖為自己或第三人不法之所有，而竊取他人之動產者，為竊盜罪，處五年以下有
  期徒刑、拘役或五百元以下罰金。
第三百三十九條第一項
  意圖為自己或第三人不法之所有，以詐術使人將本人或第三人之物交付者，處五年
  以下有期徒刑、拘役或科或併科一千元以下罰金。
第三百二十八條第一項
  意圖為自己或第三人不法之所有，以強暴、脅迫、藥劑、催眠術或他法，至使不能
  抗拒，而取他人之物或使其交付者，為強盜罪，處五年以上有期徒刑。
電信法第五十六條第一項
意圖為自己或第三人不法之利益，以有線、無線或其他電磁方式，盜接或盜用他人電
信設備通信者，處五年以下有期徒刑，得併科新台幣一百五十萬元以下罰金。
